臺灣臺北地方法院刑事判決　　　　　　　　　　　　八十九年度交易字第四二九號
　　公　訴　人　臺灣臺北地方法院檢察署檢察官
　　被　　　告　丙○○
　　選任辯護人　徐東昇律師
右列被告因過失傷害案件，經檢察官聲請簡易判決處刑（八十九年度偵字第一九三二
四號），本院臺北簡易庭認本件不宜簡易判決處刑，移由本院適用通常程序審理，本
院判決如左：
    主      文
丙○○從事業務之人，因業務上之過失傷害人，處有期徒刑肆月，如易科罰金，以參
佰元折算壹日。
    事      實
一、丙○○以駕駛計程車為業，為從事駕駛業務之人，於民國八十九年四月二日下午
    二時十分許，駕駛車牌號碼Ｎ三–九六二號營業小客車，沿臺北市○○○路由西
    往東方向行駛，迨行經和平東路與敦化南路交岔路口欲左轉時，明知汽車行駛至
    交岔路口，其行進、轉彎，應遵守燈光號誌之指示，又駕駛人應注意車前狀況，
    並隨時採取必要之安全措施，而依當時情形又非不能注意，竟疏未注意其所駕駛
    之汽車行向左轉之箭頭綠燈尚未亮起，即跟隨前車搶先左轉，又未注意其汽車前
    方適有乙○○騎乘車牌號碼ＡＵＮ–○二九號重型機車附載其母甲○○正避過前
    方之公車對向行駛而至，仍貿然往前行駛，而使其所駕駛之汽車車頭與乙○○騎
    乘之機車車頭發生撞擊，致乙○○及甲○○人車倒地，甲○○受有左脛腓下三分
    之一開放性骨折併軟骨組織缺損及伸拇肌腱碎裂之傷害。丙○○於肇事後，在未
    被有偵查犯罪職權之機關或公務員知悉前，不逃避接受裁判，經打電話報警，停
    留現場，於警方據報前往現場處理時，並當場承認為肇事人，因而接受裁判。
二、案經甲○○訴由臺灣臺北地方法院檢察署檢察官偵查聲請簡易判決處刑。
    理      由
一、訊據被告丙○○固坦承於右揭時地有駕駛其所有之車牌號碼Ｎ三–九六二號營業
    小客車與告訴人甲○○所搭乘之車牌號碼ＡＵＮ–○二九號重型機車發生撞擊之
    事實，惟矢口否認有何過失傷害犯行，辯稱：伊係在和平東路由東向西直行車輛
    依交通號誌停止行進後，始駕駛小客車自和平東路由西向東起步左轉敦化南路慢
    車道，當時車速並不快，而告訴人甲○○係由其子乙○○騎乘機車附載，於伊所
    駕駛之小客車與前方一併左轉小客車之間隙穿越，並突然自右側以四十五度角衝
    到伊所駕駛之小客車左前方，伊猝不及防，實無過失可言云云。然查，被告對造
    成本件交通事故坦承有所過失一節，業據被告前於偵查中供認明確，而右揭犯罪
    事實，亦據告訴人甲○○於偵查及審理中均指述綦詳，並經證人即騎乘機車附載
    告訴人之乙○○於審理時結證稱：當時被告要左轉，伊是直行車要過紅綠燈，當
    伊要過路口時對向有輛公車正準備左轉，跟被告同向，被告的車輛被公車擋住，
    伊在過了公車車頭就被被告車輛撞上失去意識等語，又有道路交通事故調查報表
    、交通事故談話紀錄表、交通事故補充資料表、現場暨車損照片、臺北市立仁愛
    醫院出具之甲○○之驗傷診斷書附卷可稽。被告嗣於審理中固另辯稱：伊係俟左
    轉綠燈亮起才左轉，且當時伊前方有捷運高架橋的柱子擋住視線云云。然訊據證
    人張菘凱於審理時結證稱：伊牽著機車在敦化南路與和平東路口交岔路口電信局
    前等紅綠燈，要到對面梅花戲院，伊等到綠燈就推著機車過馬路，伊走到第二個
    分隔島時，其所有的機車的擋泥板突然被撞開致該機車差點倒下；當時伊並未注
    意到伊前進方向的燈光號誌如何，那時因看到有計程車在轉彎，故打算等計程車
    過去後穿越馬路；伊是在聽到撞擊聲後才看到有兩輛計程車過去等語，再觀諸卷
    附之臺北市交通管制工程處九十一年三月二十日北市交工控字第○九一三一○八
    ○三○○號函所載：臺北市○○○路與敦化南路交岔路口為西往東遲閉三時相，
    第一時向為東西向（和平東路）對開，第二時相為西往北左轉遲閉，第三時相則
    為南北向（敦化南路）對開；東西向北側之行人專用號誌配合於第一時相開放行
    人通行，於例假日上午九時至下午四時三十分第一時相綠燈時段在每次週期中有
    六十五秒等情，衡諸證人張菘凱係三十餘歲之壯年男子，於等候第一時相綠燈亮
    起即推動機車由和平東路西向東北側穿越敦化南路，在僅前進到第二分隔島即因
    受碰撞而知本件車禍發生，顯尚在第一時相通行時間六十五秒之內。況且本院於
    九十年十月二十三日上午九時四十分許履勘臺北市○○○路與敦化南路交岔路口
    ，於和平東路西向東方向左轉箭頭綠燈尚未亮起時，排在捷運高架橋下的八輛汽
    車已全部搶先左轉完成，本院再觀察第二次燈號運轉情形，於左轉箭頭綠燈未亮
    時，兩輛汽車已搶先左轉，其中一部係公車，此有勘驗筆錄現場照片在卷可憑，
    此參諸證人張菘凱結證所稱：伊穿越敦化南路的快車道時，確有看到公車已經左
    轉等語，可見該路口確實時有駕駛人於箭頭綠燈尚未亮起時，一看來向車道稍有
    間隙，即行搶先魚貫左轉之情事。綜上，足認本件交通事故乃係被告未依號誌指
    示跟隨前車搶先左轉，又未注意車前動向隨時採取必要之安全措施所致甚明。按
    汽車行駛至交岔路口，其行進、轉彎，應遵守燈光號誌之指示；又駕駛人應注意
    車前狀況，並隨時採取必要之安全措施，道路交通安全規則第一百零二條第一項
    第一款、第九十四條第三項定有明文。查被告於上述時地駕駛汽車，理應注意及
    此，且依前開道路交通事故調查報告表所載當日天候係晴、有日間自然光線、視
    距良好、路況係乾燥、無缺陷、無障礙物之柏油路面，並無使被告不能注意之情
    事，詎被告竟疏未注意上揭規定而肇禍，其應負過失罪責甚明。而告訴人甲○○
    因本件車禍受有左脛腓下三分之一開放性骨折併軟骨組織缺損及伸拇肌腱碎裂之
    傷害，已如前述，是被告之過失犯行與告訴人所受之傷害間，顯有相當因果關係
    。是被告上開所辯，要屬圖卸飾詞，殊無可採，罪證明確，犯行洵堪認定。
二、查被告丙○○係從事駕駛業務之人，核其所為，係犯刑法第二百八十四條第一項
    過失傷害罪。查被告犯罪後，刑法第四十一條已於九十年一月十日修正，犯最重
    本刑五年以下有期徒刑之罪，而受六個月以下有期徒刑或拘役之宣告，因身體、
    教育、職業、家庭或其他正當事由，以執行顯有困難者，得以一元以上三元以下
    折算一日，易科罰金，並於同年一月十二日生效，比較新舊法之結果，以新法有
    利於被告，依刑法第二條第一項前段之規定，自應適用新法。又被告於前述犯行
    未為任何有偵查犯罪職權之公務員知悉前，不逃避接受裁判，經打電話報警，停
    留現場，於警方據報前往現場處理時，即當場承認為肇事人，因而接受裁判，有
    臺北市政府警察局交通警察大隊九十年七月十一日北市警交大四字第九○六五三
    ○○九○○號函附之自首調查表在卷可參，應依刑法第六十二條前段規定減輕其
    刑。爰審酌被告智識程度、過失程度、犯罪對被害人甲○○所生損害及被告犯罪
    後之態度等一切情狀，量處如主文所示之刑，並諭知易科罰金之折算標準，以資
    懲儆。
據上論斷，應依刑事訴訟法第四百五十二條、第二百九十九條第一項前段，刑法第二
條第一項前段、第二百八十四條第一項前段、第六十二條前段、第四十一條第一項前
段，罰金罰鍰提高標準條例第一條前段、第二條，判決如主文。
本案經檢察官黃兆揚到庭執行職務
中      華      民      國    九十一    年      五      月     十七     日
                                    臺灣臺北地方法院交通法庭
                                        法  官  張  江  澤
右正本證明與原本無異。
如不服本判決，應於判決送達後十日內，向本院提出上訴狀。
                書記官  石  幸  代
中      華      民      國    九十一    年      五      月     二十     日
附錄本案論罪科刑法條全文：
刑法第二百八十四條
一因過失傷害人者，處六月以下有期徒刑，拘役或五百元以下罰金。致重傷者，處一
　年以下有期徒刑，拘役或五百元以下罰金。
二從事業務之人，因業務上之過失傷害人者，處一年以下有期徒刑、拘役或一千元以
　下罰金。致重傷者，處三年以下有期徒刑，拘役或二千元以下罰金。
